臺灣士林地方法院民事判決　　　　　　　 99年度訴字第912號
原　　　告　黃進祿
訴訟代理人　吳忠勇律師
被　　　告　吳玲玲
　　　　　　鄭政賢
　　　　　　林采璇
　　　　　　吳杉村
　　　　　　吳文中
兼前列四人
共　　　同
訴訟代理人　吳秀華
被　　　告　劉純惠
　　　　　　李行健
　　　　　　陳明生
上列當事人間確認經界事件，本院於中華民國100 年8 月5 日言
詞辯論終結，判決如下：
    主  文
確認原告所有坐落新北市○○區○○段八二七、八二一、八二二
地號土地（重測前地號為新北市淡水區○○○段一二０之一、一
二０之十六、一二０之十八地號）與被告所有坐落新北市○○區
○○段八一二、八一七、八一八、八一九、八二０地號土地（重
測前地號為新北市淡水區○○○段一二０之五、一二０之八、一
二０之九、一二０之一０、一二０之一一地號）之界址，為如附
圖鑑定圖所示A 、B 、C 、D 、E 、F 、G 、H 點之連接線。
訴訟費用由被告負擔二分之一，餘由原告負擔。
    事  實  及  理  由
一、本件被告吳玲玲、李行健未於言詞辯論期日到場，核無民事
    訴訟法第386 條各款所列情形，爰依原告之聲請，由其一造
    辯論而為判決。
二、原告起訴主張：坐落新北市淡水區○○○段120-1 、120-16
    、120-18地號土地（重測後為新北市○○區○○段827 、82
    1 、822 地號土地）為原告所有，坐落新北市淡水區○○○
    段120-5 地號（重測後為新北市○○區○○段812 地號）土
    地為被告吳玲玲、鄭政賢、林采璇、劉純惠、李行健等人共
    有，坐落新北市淡水區○○○段120-8 地號（重測後為新北
    市○○區○○段817 地號）土地為被告陳明生所有，坐落新
    北市淡水區○○○段120-9 地號（重測後為新北市○○區○
    ○段818 地號）土地為被告吳杉村所有，坐落新北市淡水區
    ○○○段120-10地號（重測後為新北市○○區○○段819 地
    號）土地為被告吳文中所有，坐落新北市淡水區○○○段12
    0-11地號（重測後為新北市○○區○○段820 地號）土地為
    被告吳秀華所有，前於98年間新北市政府依法委託至聖國土
    科技顧問股份有限公司針對前開土地進行地籍圖重測作業，
    因兩造就重測結果有爭議，經由新北市政府調處，惟調處之
    結果，僅對原告不利，使原告所有前開土地面積減少共25.5
    8 平方公尺，被告之土地均有增加，原告不服調處，爰依法
    提起本件訴訟，請求確認兩造所有土地之經界以重測前地籍
    圖經界線為界等語。並聲明：請求確認原告所有坐落新北市
    ○○區○○段827 、821 、822 地號土地（重測前地號為新
    北市淡水區○○○段120-1 、120-16、120-18地號）與被告
    所有坐落新北市○○區○○段812 、817 、818 、819 、82
    0 地號土地（重測前地號為新北市淡水區○○○段120-5 、
    120-8 、120-9 、120-10、120-11地號）之經界以內政部國
    土測繪中心100 年7 月8 日測籍字第1000006022號函所附之
    鑑定圖（下稱附圖鑑定圖）之A 、B 、C 、D 、E 、F 、G
    、H 點之連接線為界。
三、被告鄭政賢、林采璇、吳杉村、吳文中、吳秀華則以：其在
    民國60年間就取得土地，原告係91年才取得，那邊有駁坎地
    ，從60幾年分割到後來蓋擋土牆，其每次蓋房子每一塊地都
    有經過鑑界，兩造都沒有異議，造擋土牆的時候也鑑界，也
    沒有異議，而且對於土地重測有疑問的話，應找四鄰的人共
    同來討論，不能因伊係獨棟，人數比較少就找伊，應該連同
    119-3 地號土地之所有權人也一起告，希望法院以不破壞家
    園之方式來判決云云資為抗辯，並聲明：原告之訴駁回。
四、被告劉純惠則以：本件是2 、30年前蓋好的房子，依據政府
    的建照去施工，已經有辦保存登記，重測後其不知有何增加
    或減少，不能說其住了30幾年才說其侵占云云資為抗辯。並
    聲明：原告之訴駁回。
五、被告陳明生則以：其買地時時經過鑑界可以蓋，才在上面蓋
    房子云云資為抗辯。並聲明：原告之訴駁回。
六、被告鄭政賢經合法通知未於言詞辯論期日到庭，據其之前提
    出之書狀則以：其與被告吳玲玲、林采璇、劉純惠、李行健
    等共有坐落新北市○○區○○段812 地號土地與原告所有土
    地之地界線，係由內政部國土測繪中心依法重新測量確定，
    其並無任何違法行為云云資為抗辯。並聲明：原告之訴駁回
    。
七、被告吳玲玲、李行健經合法通知未於言詞辯論期日到庭，亦
    未提出書狀作何聲明及陳述。
八、兩造不爭執之事實：
  (一)坐落新北市淡水區○○○段120-1 、120-16、120-18地號土
    地（重測後為新興段827 、821 、822 地號）為原告所有，
    坐落新北市淡水區○○○段120-5 地號（重測後為新興段81
    2 地號）土地為被告吳玲玲、鄭政賢、林采璇、劉純惠、李
    行健等人共有，坐落新北市淡水區○○○段120-8 地號（重
    測後為新興段817 地號）土地為被告陳明生所有，坐落新北
    市淡水區○○○段120-9 地號（重測後為新興段818 地號）
    土地為被告吳杉村所有，坐落新北市淡水區○○○段120-10
    地號（重測後為新興段819 地號）土地為被告吳文中所有，
    坐落新北市淡水區○○○段120-11地號（重測後為新興段82
    0 地號）土地為被告吳秀華所有，有土地登記謄本8 件在卷
    可稽（本院卷第3-17頁）。
  (二)兩造所有系爭土地於98年間辦理地籍圖重測，經新北市政府
    不動產糾紛調處，調處結果為：「到場甲方與乙方土地所有
    權人無法達成協議，經出席委員一致決議，120-11地號與12
    0-16地號相鄰界址以120-11地號現況牆壁外緣向120-16地號
    平移10公分為界。其餘界址依照乙方指界結果為雙方共同界
    址，據以辦理地籍圖重測。」，有新北市政府99年5 月3 日
    不動產糾紛調處紀錄表1 件在卷可稽（本院卷第19頁背面）
    。
九、得心證之理由：
  (一)按鑑定界址本無訟爭性，其鑑測結果應由法院直接依職權認
    定，而本件鑑定系爭土地界址，經本院囑託內政部國土測繪
    中心派員「使用精密電子測距經緯儀在系爭土地附近周圍檢
    測99年度重測期間測設之圖根點，並經檢核無誤後作為該測
    區之控制點，然後以各圖根點為基點，用上開儀器分別施測
    系爭土地及附近界址點，並計算其坐標值輸入電腦，以自動
    繪圖儀展繪於鑑測原圖上（同重測後地籍圖比例尺1/500 ，
    重測前地籍圖比例尺1/1200），然後依據新北市淡水地政事
    務所保管之地籍圖、地籍調查表、宗地資料及圖解地籍圖數
    化成果資料等，展繪本案相關土地地籍圖經界線，與前項成
    果核對後測定於鑑測原圖上，以作成比例尺1/500 鑑定圖」
    ，有本院99年10月27日勘驗筆錄1 件及內政部國土測繪中心
    100 年7 月8 日測籍字第1000006022號函附之鑑定書各1 件
    在卷可參（本院卷第85-86頁、第101-103頁）。
  (二)依附圖鑑定圖所示，A 、B 、C 、D 、E 、F 、G 、H 點之
    連接線係系爭土地新興段827 、822 、821 等地號（地籍圖
    重測前為水碓子段120-1 、120-18、120-16等地號）與同段
    812 、817 、818 、819 、820 等地號（地籍圖重測前為水
    碓子段120-5 、120-8 、120-9 、120-10、120-11等地號）
    土地間之重測前地籍圖經界線位置。而結果若依原告之指界
    即重測前地籍圖經界線即附圖鑑定圖所示A 、B 、C 、D 、
    E 、F 、G 、H 點連接線，則原告所有之淡水區○○段827
    地號土地面積（登記為250 平方公尺）將減少2.24平方公尺
    ，減少比例為0.9 ％，原告所有之淡水區○○段821 、822
    地號土地面積（分別登記為250 、31平方公尺）將分別增加
    0.49、0.08平方公尺，增加比例分別為0.2 ％、0.26 ％ ，
    被告所有之淡水區○○段812 、817 、818 、819 、820 地
    號土地面積（分別登記為9 、21、108 、109 、113 平方公
    尺）將分別增加1.09、1.06、5.46、6.17、8.23平方公尺，
    增加比例分別為12.11 ％、5.05％、5.06％、5.66％、7.28
    ％，即原告所有之淡水區○○段827 、821 、822 地號土地
    面積總共將減少1.67平方公尺，減少比例為0.31％，被告所
    有之淡水區○○段812 、817 、818 、819 、820 地號土地
    面積總共將增加22.01 平方公尺，增加比例為6.11％。惟若
    依被告之指界即新北市○○區○○街184 號擋土牆內側即附
    圖鑑定圖所示A 、L 、M 、N 、O 、K 、P 、J 、I 、G 、
    H 點連接線，則原告所有之淡水區○○段827 地號土地面積
    （登記為250 平方公尺）將減少24.4平方公尺，減少比例為
    9.76％，原告所有之新興段821 、822 地號土地面積（分別
    登記為250 、31平方公尺）將分別增加0.49、0.08平方公尺
    ，增加比例分別為0.2 ％、0.26％，被告所有之淡水區○○
    段812 、817 、818 、819 、820 地號土地面積（分別登記
    為9 、21、108 、109 、113 平方公尺）將分別增加1.6 、
    3.42、10.55 、13.6、15.01平方公尺，增加比例分別為17
    .78 ％、16.29 ％、9.77％、12.48 ％、13.28 ％。即原告
    所有之淡水區○○段827 、821 、822 地號土地面積總共將
    減少23.83 平方公尺，減少比例為4.49％，被告所有之淡水
    區○○段812 、817 、818 、819 、820 地號土地面積總共
    將增加44.18 平方公尺，增加比例為12.27 ％，故如採被告
    所指界址，原告所有淡水區○○段827 地號土地與被告所有
    淡水區○○段812 、817 、818 、819 、820 地號土地所計
    算之實際面積，均與土地登記面積有顯著之增減差異，且原
    告所有淡水區○○段827 地號土地面積大幅減少，被告所有
    淡水區○○段812 、817 、818 、819 、820 地號土地面積
    則大幅增加，對於原告顯不公平。若以附圖鑑定圖所示A 、
    B 、C 、D 、E 、F 、G 、H 點之連接線為準定界址，原告
    所有淡水區○○段827 地號土地面積雖亦有減少，然減少之
    比例降低，而被告所有土地面積則均有增加，且與土地登記
    面積之增減差異亦較為微小，自較為合理，且對於被告亦無
    不公。
  (三)被告雖辯稱其鑑界後始在其所有土地上興建房屋，已使用數
    十年均無人有異議云云，惟被告當庭已陳稱建物後方是空地
    ，其在上面搭建鐵皮遮雨等語（本院卷第121 頁背面），顯
    見兩造所爭議之二處界址間，並無合法建物占用，充其量僅
    有增建之鐵皮而已，自難以此即認兩造系爭土地之界址應以
    被告所指之擋土牆內側為界。
  (四)綜上，本院綜合前開一切情狀，認應以重測前舊地籍圖所示
    之經界線，作為確定兩造系爭土地之界址所在，較符合兩造
    之權益及公平合理之原則。
  (五)從而，本件原告所有坐落新北市○○區○○段827 、821 、
    822 地號土地（重測前地號為新北市淡水區○○○段120-1
    、120-16、120-18地號），與被告所有坐落新北市○○區○
    ○段812 、817 、818 、819 、820 地號土地（重測前地號
    為新北市淡水區○○○段120-5 、120-8 、120-9 、120-10
    、120-11地號）之界址，應確認如附圖鑑定圖所示之A 、B
    、C 、D 、E 、F 、G 、H 點之連接線。
十、本件事證已臻明確，兩造其餘攻擊防禦方法，核與本件判決
    結果不生影響，爰不予一一論述，併此敘明。
十一、末按，界址之確定於原告及被告間均屬有利，本院酌量兩
      造情形，爰諭知訴訟費用分擔如主文第二項所示。
十二、訴訟費用負擔之依據：民事訴訟法第79條、第80條之1 、
      第85條第1 項。
中    華    民    國   100    年    8     月    23    日
                  民事第二庭  法  官  藍雅清
正本係照原本作成。
如對本判決上訴，應於判決送達後20日內向本院提出上訴狀，若
委任律師提起上訴者，應一併繳納上訴審裁判費，否則本院得不
命補正逕行駁回上訴。
中    華    民    國   100    年    9     月    02    日
                              書記官  張純華